【裁判字號】    99,交易,858
【裁判日期】    991214
【裁判案由】    過失傷害
【裁判全文】
臺灣臺中地方法院刑事判決             99年度交易字第858號
公  訴  人  臺灣臺中地方法院檢察署檢察官
被      告  蔡宏勳
上列被告因過失傷害案件，經檢察官提起公訴（99年度偵字第18
484 號），本院判決如下：
    主  文
蔡宏勳因過失傷害人，處拘役伍拾日，如易科罰金，以新臺幣壹
仟元折算壹日。
    事  實
一、蔡宏勳於民國99年7 月14日下午4 時34分許，駕駛車牌號碼
    5917-ZH 號自小客貨車，自臺中市○○路151 號社區大樓地
    下停車場車道出口駛出，欲左轉駛入同市○○路由北往南方
    向時，本應注意於該出口起步前應顯示方向燈，注意前後左
    右有無障礙或車輛行人，並應讓行進中之車輛行人優先通行
    ，且汽車行駛時，應注意車前狀況，並隨時採取必要之安全
    ，而依當時天候晴、光線為日間自然光、路面乾燥、無缺陷
    、無障礙物、視距良好等一切情狀，並無不能注意之情事，
    其雖先在地下室車道出口與大墩路交岔處之白色邊線外暫停
    數秒查看左右來車情形後，緩慢前行，直至車頭超越大墩路
    慢車道中間之處，復又暫停數秒，俾以查看左右來車，惟蔡
    宏勳在將起步之際，竟疏未注意需再次確認左方有無障礙或
    車輛行人，而應禮讓行進中之車輛行人優先通行之規定，而
    在未能確定左方完全無來車之情形下，即貿然起步，加速前
    進，欲左轉至大墩路由北往南車道，適因王麗涵騎乘車號XO
    V-908 號普通重型機車，沿大墩四街由東往西方向行駛至該
    路段與大墩路交岔口時，違規闖紅燈右轉至大墩路之慢車道
    上行駛，王麗涵雖已見蔡宏勳駕車橫向暫停在其所行駛之前
    方慢車道上，本應注意車前狀況，採取必要之煞停等措施，
    其竟疏未注意，仍執意前進欲超越蔡宏勳之車輛，僅將車輛
    偏左靠近快、慢車道分隔線之處繼續前進，以致於因蔡宏勳
    疏未注意左方適有行進中之王麗涵騎乘機車駛來欲先行通過
    之動態，仍貿然起步，加速前進之故，致蔡宏勳所駕車輛之
    左前保險桿與王麗涵所騎機車之車頭右側發生碰撞，王麗涵
    當場人車倒地，因此受有右脛骨骨折及小腿足擦傷之傷害。
    惟蔡宏勳於肇事後，見警員吳幸昌到場處理時，乃在有偵查
    犯罪權限之警方尚未查悉犯罪之前，即當場承認其為駕車肇
    事之人，自首其犯行，並於事後接受裁判。
二、案經王麗涵委由代理人方文獻律師訴由臺灣臺中地方法院檢
    察署檢察官偵查起訴。
    理  由
甲、程序方面：
一、按除簡式審判程序、簡易程序及第376 條第1 款、第2 款所
    列之罪之案件外，第1 審應行合議審判，96年7 月4 日修正
    公布之刑事訴訟法第284 條之1 定有明文。查本案被告蔡宏
    勳涉犯過失傷害案件，經檢察官提起公訴，其所犯為刑事訴
    訟法第376 條第1 款所列之罪，揆諸上開規定，第1 審無庸
    行合議審判。
二、按法院或檢察官得囑託醫院、學校或其他相當之機關、團體
    為鑑定，或審查他人之鑑定，並準用第203 條至第206 條之
    1 規定；其須以言詞報告或說明時，得命實施鑑定或審查之
    人為之。第163 條第1 項、第166 條至第167 條之7 、第20
    2 條之規定，於前項由實施鑑定或審查之人為言詞報告或說
    明之情形準用之，刑事訴訟法第208 條就此定有明文。查卷
    附臺灣省臺中市區車輛行車事故鑑定委員會99年10月12日中
    市行字第0995403211號函及其所附鑑定意見書，係由檢察官
    囑託上開委員會鑑定者，為刑事訴訟法第159 條第1 項支例
    外規定，依法自得作為本案證據。
三、次按，被告以外之人（包括證人、鑑定人、告訴人、被害人
    及共同被告等）於審判外之陳述雖不符刑事訴訟法第159 條
    之1 至之4 等4 條之規定，而經當事人於審判程序同意作為
    證據，法院審酌該言詞陳述或書面陳述作成時之情況，認為
    適當者，亦得為證據；當事人、代理人或辯護人於法院調查
    證據時，知有刑事訴訟法第159 條第1 項不得為證據之情形
    ，而未於言詞辯論終結前聲明異議者，視為有前項之同意，
    同法第159 條之5 定有明文。立法意旨在於傳聞證據未經當
    事人之反對詰問予以核實，原則上先予排除。惟若當事人已
    放棄反對詰問權，於審判程序中表明同意該等傳聞證據可作
    為證據；或於言詞辯論終結前未聲明異議，基於尊重當事人
    對傳聞證據之處分權，及證據資料愈豐富，愈有助於真實發
    見之理念，且強化言詞辯論主義，使訴訟程序得以順暢進行
    ，上開傳聞證據亦均具有證據能力。經查，證人即告訴人王
    麗涵於偵查中之指訴、道路交通事故當事人登記聯單、臺中
    市○○○道路交通事故現場圖、調查報告表（一）（二）、
    交通事故談話紀錄表、交通事故補充資料表、道路交通事故
    初步分析研判表、中國醫藥大學附設醫院診斷證明書、道路
    交通事故當事人酒精測定紀錄表、道路交通事故肇事人自首
    情形紀錄表、警方依檢察官指示到場測量距離之照片及繪製
    的現場圖、中國醫藥大學附設醫院函等證據，雖係被告以外
    之人於審判外之言詞或書面陳述，惟公訴人及被告於本院審
    理時均未爭執其證據能力，迄至言詞辯論終結前亦未聲明異
    議，本院審酌上開證據作成或取得之情況，並無違法不當情
    事，且客觀上亦無顯不可信之情形，堪認為適當，依刑事訴
    訟法第159 條之5 規定，亦具有證據能力。至卷附臺中縣警
    察局道路交通事故照片及警方依檢察官指示到場測量距離之
    照片等，並非供述證據，無傳聞法則之適用，與本案待證事
    實具有關聯性，且無證據證明係公務員違法取得之物，亦得
    採為證據。
乙、實體方面：
一、按汽車起步前應顯示方向燈，注意前後左右有無障礙或車輛
    行人，並應讓行進中之車輛行人優先通行；另汽車行駛時，
    駕駛人應注意車前狀況，並隨時採取必要之安全措施，道路
    交通安全規則第89條第1 項第6 款、第94條第3 項分別定有
    明文。經查：
（一）上開時地犯罪事實，業據被告蔡宏勳於及本院審理時坦承
      不諱，核與證人即告訴人王麗涵於偵查中及本院審理中之
      證述相符，並有中國醫藥大學附設醫院診斷證明書、臺中
      市○○○道路交通事故現場圖、調查報告表（一）（二）
      、道路交通事故肇事人自首情形紀錄表、交通事故補充資
      料表、現場照片、警方依檢察官指示到場測量距離之照片
      及繪製的現場圖及測量照片等證據附卷可稽（見99年度偵
      字第18484 號偵查卷第18至21頁、第28至40頁、第55至58
      頁) 。
（二）經本院當庭勘驗被告住處之地下道出口之監視器錄影光碟
      內之「民間監視器MVI-4228檔案」後，可知在本案車禍發
      生前，被告當時駕車左轉之情形為：1.於光碟片撥放一開
      始可看到被告的車子已經駛出停車場車道，車頭前方約在
      大墩路路旁白色邊線外的位置，此時被告的車輛是靜止，
      還未駛入慢車道，直到光碟撥放到00：11秒左右到00：18
      秒之期間，被告的車子慢慢往前開，車頭超逾路旁之白色
      邊線，車頭緩慢駛入慢車道內，大約在00：18秒左右車子
      停下，此時被告的車頭約佔據慢車道一半的寬度。2.從光
      碟播放時間00：18秒到00：25秒間，被告的車子持續暫停
      ，車頭前端約在慢車道寬度約一半的位置，於00：25秒左
      右被告開始緩慢前進，於00：27秒時車頭已超逾慢車道寬
      度一半之位置。此時約於00：27秒左右畫面可看到告訴人
      之機車由畫面左側之大墩四街與大墩路交岔路口，右轉直
      接駛入慢車道，並向前直行。被告的車子在00：30秒時子
      加速前進，車頭向左偏斜一些，看起來是要左轉到大墩路
      上，此時告訴人已沿慢車道行近被告的車子左方，告訴人
      的機車有向左偏閃避之動作，但同時間被告的車子因加速
      前進的關係繼續向前行駛，而在00：32秒時車子緊急煞車
      停下，此時被告的車頭已駛入快車道內，鏡頭畫面看不到
      告訴人之人及機車。3.被告的車子在緊急煞車之後，慢慢
      往後退到停車場車道出口位置處，在00：49秒之畫面可看
      到告訴人之車向左傾倒，告訴人坐倒在機車旁之情形，告
      訴人之機車與其人倒地的位置約在慢車道與快車道的交界
      線處。4.在告訴人的機車於光碟播放時間00：27秒駛入大
      墩路慢車道之後，直到00：32秒兩車碰撞之間，無法看出
      告訴人機車有減速慢行之情況。5.在上開過程中大墩路之
      直行車輛均可穿越大墩路與大墩4 街交叉口，顯然大墩路
      之直行方向是綠燈，大墩4 街之直行方向是紅燈。」乙節
      ，有本院勘驗筆錄及上開錄影光碟1 片在卷可佐，核與被
      告之供述大致相符。由此可知被告駕車於上揭出口欲起步
      左轉時，原應注意於該出口起步前應顯示方向燈，注意前
      後左右有無障礙或車輛行人，並應讓行進中之車輛行人優
      先通行，且汽車行駛時，應注意車前狀況，並隨時採取必
      要之安全措施，且依當時之天候、路面狀況等情形，並無
      不能注意情事，其雖先在地下室車道出口與大墩路交岔處
      之白色邊線外暫停數秒查看左右來車情形後，緩慢前行，
      直至車頭超越大墩路慢車道中間之處，復又暫停數秒，俾
      以查看左右來車之情形，惟被告在其要起步之際，竟疏未
      注意需再次查看確認左方完全無來車時，致未禮讓行進中
      之王麗涵之機車先行通過，即貿然起步，加速前進，致撞
      及正行經該處之告訴人，造成告訴人受有如事實欄所載之
      傷害，此有中國醫藥大學附設醫院診斷證明書及該院出具
      之99年10月22日院醫事字第0990010094號函各1 份在卷可
      憑，被告自應負過失責任甚明。此外，臺灣省臺中市區車
      輛行車事故鑑定委員會99年10月12日中市行字第09954032
      11號函所附鑑定意見書就此部分，亦同此認定，此有上開
      鑑定意見書附卷可參（見同上偵查卷第59至60頁）。
（三）此外，告訴人於上揭時地雖係因被告未禮讓行進中之告訴
      人先行，而貿然起步，致其閃避不及，而與被告發生車禍
      碰撞，業如前述。惟因本案車禍發生地點距離大墩路與大
      墩四街口僅20公尺乙節，此有上開警方依檢察官指示到場
      測量距離之照片及繪製的現場圖及測量照片附卷可參（見
      同上偵查卷第55至58頁) 。又告訴人在上開交岔路口右轉
      時，其行進方向為紅燈，故告訴人明顯存有闖紅燈右轉之
      違規無疑，此經本院勘驗上開監視錄影光碟明確，告訴人
      就此亦坦認在卷。而經本院勘驗上開錄影光碟結果可知，
      告訴人係在光碟播放至約00：27秒時，由大墩四街與大墩
      路交岔口右轉直接駛入慢車道，並向前直行，被告所駕車
      輛則在00：30秒時加速前進，車頭向左偏斜一些，看起來
      是要左轉到大墩路上，此時告訴人已沿慢車道行近被告的
      車子左方，告訴人的機車有向左偏閃避之動作，但同時間
      被告的車子因加速前進的關係繼續向前行駛，而在00：32
      秒時車子緊急煞車停下，此時被告的車頭已駛入快車道內
      ，鏡頭畫面看不到告訴人之人及機車，在告訴人駛入大墩
      路慢車道之時起至車禍發生之間，告訴人並無明顯減速之
      情形乙節，業如前述，由此可知告訴人在闖紅燈右轉後行
      駛到本案車禍發生地點之間，僅有短短5 秒，倘告訴人斯
      時未違規闖紅燈右轉，被告當不致於在已查看過左右來車
      情形後，未及注意左方另有告訴人闖紅燈右轉行駛而來之
      情形。加以告訴人確有在看見被告之車輛橫向暫停於前方
      慢車道路面，準備左轉之情形後，仍執意前行之反應，顯
      然告訴人就本案車禍之發生，亦有未注意車前狀況之過失
      ，以致於遇前方狀況時，無從採取立即有效之煞停等措施
      無疑，由此堪認告訴人斯時騎車闖紅燈右轉之違規行為，
      及其騎車行駛時疏未注意車前狀況等情，於本案車禍事故
      之發生亦有過失。至上開臺灣省臺中市區車輛行車事故鑑
      定委員會鑑定意見雖認告訴人駕駛重機車無肇事因素，僅
      有肇事前紅燈右轉彎行駛違反規定之行為云云。惟本院經
      調查上開證據結果，既認為告訴人亦有上開過失存在，就
      上開鑑定意見關於告訴人之部分，爰不予採認。然此僅係
      告訴人是否與有過失之問題，並不能因此解免被告過失之
      責任，況告訴人確因本案車禍受有上揭傷害乙節，除據其
      陳述在卷外，並有中國醫藥大學附設醫院診斷證明書1份
      附卷可佐。是以，告訴人因本案車禍事故所受之傷害，與
      被告之上開過失間具有相當因果關係，堪予認定。
（四）綜上所述，被告前揭所為任意性自白，核與事實相符，足
      堪採信。故本案事證明確，被告犯行洵堪認定，應予依法
      論科。
三、核被告蔡宏勳所為，係犯刑法第284 條第1 項前段之過失傷
    害罪。被告肇事後，留在現場向到場處理之員警吳幸昌陳明
    自己係肇事者，並於事後接受裁判，此經證人王麗涵證述在
    卷，並有該員警製作之臺中市○○○道路交通事故肇事人自
    首情形紀錄表1 份在卷可參，是被告對於未發覺之罪自首而
    接受裁判，本院審酌當時情狀，認得依刑法第62條前段之規
    定，減輕其刑。爰審酌被告就本件車禍之發生，須負過失責
    任，告訴人因本件車禍受傷，因而受有損害之情形、被告與
    告訴人間之過失程度輕重，併斟酌被告之品行尚可、前無不
    良素行、智識程度為二專畢業，經濟狀況受僱從事餐廳工作
    ，每月收入約新臺幣（下同）6 萬元、生活狀況係與妻子及
    2 名分別為11歲、5 歲之小孩同住，需扶養妻子、小孩、被
    告於犯罪後業已自首坦承犯行，態度尚佳，及其係因願意賠
    償之金額與告訴人要求之金額間尚存有差距，致雙方無法於
    本案辯論終結前達成和解（故本院認為不宜宣告緩刑）等一
    切情狀，量處如主文所示之刑，並諭知易科罰金之折算標準
    ，以資懲儆。又依刑事訴訟法第479 條第2 項規定，可知該
    易服社會勞動乃係屬執行檢察官之權限，是本件自無須再於
    主文中另諭知易服社會勞動之折算標準，附此敘明。
據上論斷，應依刑事訴訟法第284 條之1 、第299 條第1 項前段
，刑法第284 條第1 項前段、第62條前段、第41條第1 項前段，
刑法施行法第1 條之1 第1 項前段、第2 項，判決如主文。
本案經檢察官劉文賓到庭執行職務。
中    華    民    國    99    年    12    月    14    日
                  交通法庭        法  官  胡芷瑜
本判決正本與原本相符。
如不服本判決，應於收受送達後10日內向本院提出上訴書狀，並
應敘述具體理由；其未敘述上訴理由者，應於上訴期間屆滿後20
日內向本院補提理由書（均須按他造當事人之人數附繕本）「切
勿逕送上級法院」。
                                  書記官  沈慧玲
中    華    民    國    99    年    12    月    14    日
附錄本案論罪科刑法條
刑法第284條第1項
因過失傷害人者，處6 月以下有期徒刑、拘役或5 百元以下罰金
，致重傷者，處1 年以下有期徒刑、拘役或5 百元以下罰金。

司法院資訊處製作；財團法人民間司法改革基金會備份。
